【裁判字號】    99,易,786
【裁判日期】    991029
【裁判案由】    竊盜
【裁判全文】
臺灣板橋地方法院刑事判決               99年度易字第786號
公  訴  人  臺灣板橋地方法院檢察署檢察官
被      告  丁○○
上列被告因竊盜案件，經檢察官提起公訴（99年度偵字第3929號
），本院判決如下：
    主  文
丁○○犯侵入建築物罪，處罰金新臺幣陸仟元，如易服勞役，以
新臺幣壹仟元折算壹日。
丁○○被訴竊盜部分，無罪。
    事  實
一、丁○○基於侵入他人建築物之犯意，於民國98年9 月3 日晚
    間11、12時許，未經許可，無故侵入位於臺北縣五股鄉○○
    路○ 段2 巷3 號之福泉鋼業股份有限公司（下稱福泉公司）
    廠房之建築物內，至翌日（即98年9 月4 日）凌晨5 時許始
    行離開。嗣經福泉公司警衛甲○○於丁○○離開時發現，報
    警處理，經警在上揭廠房內發現之保特瓶上，採得丁○○之
    指紋，始循線查獲上情。
二、案經福泉公司廠長丙○○訴由臺灣板橋地方法院檢察署檢察
    官偵查起訴。
    理  由
壹、有罪部分
一、按被告以外之人於審判外之陳述，經當事人於審判程序同意
    作為證據，法院審酌該言詞陳述或書面陳述作成時之情況，
    認為適當者，亦得為證據。當事人、代理人或辯護人於法院
    調查證據時，知有第159 條第1 項不得為證據之情形，而未
    於言詞辯論終結前聲明異議者，視為有前項之同意，刑事訴
    訟法第159 條第1 項及第159 條之5 分別定有明文。查本判
    決以下所引用證人丙○○於警詢、偵查之證述及臺北縣政府
    蘆洲分局刑事案件證物採驗紀錄表、刑事案件現場勘查紀錄
    表、內政部警政署刑事警察局98年10月19日刑紋字第098014
    5134號鑑驗書等被告以外之人於審判外之陳述，檢察官、被
    告均未爭執其得為證據之資格，且迄本院辯論終結前，復未
    就該等證據之證據能力聲明異議，本院審酌上開證據並無違
    法取得之程序瑕疵，復無證明力過低等情形，依法具有證據
    能力。
二、訊據被告丁○○坦承侵入上揭廠房內睡覺，並於前1 日晚間
    11、12時至翌日上午5 時許離開等情不諱（見本院99年7 月
    26日審判筆錄第11、12頁、99年10月19日審判筆錄第5 、6
    頁），核與其於警詢及偵查中供述大致相符【見99年度偵字
    第39 29 號卷（下稱偵卷）第5-6 、31-32 頁】。又證人即
    福泉公司警衛甲○○於本院審理時證述：伊自98年9 月3 日
    晚上8 時許至翌日上午8 時許負責巡邏公司廠房，於快5 點
    時（指98年9 月4 日上午5 時許），從該廠房對面廠房的門
    ，中間隔一條馬路，看見有人從廠房跳出等情明確（見本院
    99年7 月26日審判筆錄第4 頁），核與被告上揭供述於98年
    9 月4 日上午5 時許離開該廠房等情大致相合。又本案案發
    後經員警乙○○至上揭廠房採證扣得保特瓶2 個，1 瓶已開
    封、另1 瓶未開封，業經證人乙○○於本院審理時證述明確
    （見本院99年5 月14日審判筆錄第7 、8 頁）。又經警在該
    保特瓶上採集到1 枚指紋，經送內政部警政署刑事警察局鑑
    驗，該可資比對指紋1 枚，經輸入指紋電腦比對，與該局檔
    存被告丁○○指紋卡中左中指指紋相符一節，亦有臺北縣政
    府警察局蘆洲分局刑事案件證物採驗紀錄表、刑案現場勘查
    紀錄表及內政部警政署刑事警察局98年10月19日刑紋字第09
    80145134號鑑驗書各1 件在卷可稽（見偵卷第9 、10、17-2
    1 頁），此亦與被告於本院審理時供稱該2 瓶保特瓶為其所
    有等情（見本院99年7 月26日審判筆錄第12、13頁）相合，
    可見被告確曾侵入上揭廠房現場並遺留該2 瓶保特瓶。再者
    ，告訴人丙○○為福泉公司廠長、負責管理福泉鋼鐵工廠一
    節，亦經其於警詢、偵查中證述明確（見偵卷第3 、26頁）
    ，即應認丙○○對如上揭遭被告入侵之廠房具有監督之權，
    是丙○○代表福泉公司對被告提起告訴於法自無不合，附此
    指明。綜上所述，被告上揭於本院審理時所為侵入上揭廠房
    建築物內之自白，應與事實相符，應值採信。是本案事證明
    確，被告犯行堪以認定。
三、核被告丁○○係犯刑法第306 條第1 項無故侵入他人建築物
    罪。起訴書已明確記載丁○○於98年9 月4 日上午5 時許，
    前往位於臺北縣五股鄉○○路○ 段2 巷3 號之福泉公司廠房
    等情，應認已就被告無故侵入福泉公司該廠房部分提起公訴
    ，則上揭被告於98年9 月3 日晚間11、12時入侵福泉公司廠
    房自與上揭經起訴部分具有單純一罪之關係，本為原起訴效
    力所及，並經公訴人於本院審理時當庭補充起訴法條含刑法
    第306 條，是本院自得加以審理，附此指明。爰審酌被告犯
    罪之動機、目的、手段、所生危害，及犯罪後坦承犯行，態
    度尚屬良好等一切情狀，量處如主文所示之刑，並諭知如易
    服勞役之折算標準，以示懲儆。
貳、無罪部分
一、公訴意旨略以：被告丁○○意圖為自己不法之所有，於98年
    9 月4 日凌晨5 時許，持不詳之工具，前往位於臺北縣五股
    鄉○○路○ 段2 巷3 號之福泉公司廠房（侵入建築物部分，
    由本院判處罰金新臺幣6,000 元，已如上述），竊取其所有
    之鋁窗248 扇、無溶絲開關66個、電磁開關50個、變壓器2
    個及如附表所示之電線（業經公訴人於本院99年5 月14日審
    判期日當庭更正為鋁窗約50扇）得手後逃逸。因認被告丁○○涉犯刑法第320 條第1 項竊盜罪嫌等語。
二、按犯罪事實應依證據認定之，無證據不得認定犯罪事實。又
    按不能證明被告犯罪者，應諭知無罪之判決，刑事訴訟法第
    154 條第2 項、第301 條第1 項前段分別定有明文。而認定
    不利於被告之事實，須依積極證據，苟積極證據不足為不利
    於被告事實之認定時，即應為有利於被告之認定，更不必有
    何有利之證據。最高法院著有30年上字第816 號判例可資參
    照。次按認定犯罪事實所憑證據，雖不以直接證據為限，間
    接證據亦包括在內；然無論直接或間接證據，其為訴訟上之
    證明，須於通常一般之人均不致有所懷疑，而得確信其為真
    實之程度者，始得據為有罪之認定。如未能發現相當證據，
    或證據不足以證明，自不能以推測或擬制之方法，以為裁判
    基礎，最高法院亦著有76年臺上字第4986號判例、40年臺上
    字第86號判例足參。末按告訴人之告訴，係以使被告受刑事
    訴追為目的，是其陳述是否與事實相符，仍應調查其他證據
    以資審認，最高法院52年臺上字第1300號亦著有判例。
三、公訴人認被告涉有前揭罪嫌，無非係以被告丁○○於警詢及
    偵查中坦承有於98年9 月3 日晚間11時至上開福泉公司遭竊
    地點，至翌日凌晨5 、6 時許，始離去且對於經警在上開地
    點採得其指紋之事實，無意見之供述、證人丙○○證述：福
    泉公司之廠房於上開時、地遭竊該等物品，而上開廠房平日
    有上鎖及警衛巡邏，因於98年9 月4 日凌晨5 時許，警衛巡
    邏時發覺等情以及臺北縣政府警察局蘆洲分局刑案現場勘查
    記錄表、刑事案件證物採驗記錄表、現場照片20張及內政部
    警政署刑事警察局鑑驗書及告訴人所出具之遭竊財物清單傳
    真本等件，為其論據。
四、訊據被告固坦承98年9 月3 日進入該廠房，約翌日早上5 、
    6 時離去，且上揭失竊地點廠房內所扣得2 瓶礦泉水為其所
    有，亦不否認該保特瓶上採得其指紋等情（見本院99年7 月
    26 日 審判筆錄第12、13頁；99年4 月12日準備程序筆錄第
    3 頁），惟堅詞否認有何竊盜犯行，辯稱：曾於晚上11、12
    時至隔日5 、6 時間至失竊廠房睡覺等語。經查：
（一）證人即福泉公司警衛甲○○於本院審理時證述：伊自98年
      9 月3 日晚上8 時許至翌日上午8 時許負責巡邏公司廠房
      ，於快5 點時（指98年9 月4 日上午5 時許），從該廠房
      對面廠房的門，中間隔一條馬路，看見有人從廠房跳出，
      該人手上沒有拿東西，手上空空。伊看到後馬上過去，發
      現地上有幾條鋁門窗的框架；伊於5 點巡邏認為（廠房）
      有東西失竊是因為有看見人從失竊地點（指上揭廠房）跳
      出，伊前去查看時，那人已經不見，地上有幾個拆下來的
      鋁門窗框架；98年9 月3 、4 日巡邏時，每次巡邏並沒有
      每次都走到廠房去，因為沒有發現有狀況或看到動靜，伊
      不會進去，就只是繞廠房一圈，用手電筒看一下廠房有無
      異狀，如果無異狀就不會進入廠房內；98年9 月3 、4 日
      巡邏當天，除了看到有人跳出窗之外，並沒有發現有人在
      廠房附近活動等語明確（見本院99年7 月26日審判筆錄第
      4-7 頁）。則依證人甲○○上揭證述於98年9 月4 日上午
      5 時許，雖見到有人從該廠房跳出之情節核與被告辯稱於
      5 時許離開該廠房相合，惟證人甲○○目擊跳出廠房之人
      手上並未拿東西，雙手空空（見該審判筆錄第6 頁），且
      未有目擊其他人進出該廠房情形下，顯然無法單以該名男
      子跳出廠房即推斷該名男子係進入該廠房內竊取鋁門窗。
      因此，即使證人甲○○所目擊之該名跳出廠房之男子即為
      被告丁○○，亦無法據此推論被告丁○○有竊盜該廠房之
      鋁門窗。況且證人甲○○亦未親眼目睹有人動手拆卸鋁門
      窗等情事，其以目睹有人自廠房跳出以及事後廠房地上之
      鋁門窗的框架而推認有竊案發生，顯然係證人主觀上之臆
      測，無法據此認定究竟有無竊賊於何時行竊，亦無法以此
      推認被告有為公訴意旨所指竊盜犯行。
（二）就證人即告訴人丙○○於本院審理時證述：統計資料是全
      部失竊的物品，之前已發現失竊，所有電線被拉掉，當天
      （應指98年9 月4 日）只有失竊鋁門窗248 扇的五分之一
      左右，其他電線、電磁開關、變壓器之前已經被偷走；失
      竊鋁門窗在失竊前均完好，案發當時玻璃完好，工廠門有
      上鎖，該廠房失竊好幾次，之前失竊鋁窗並未補回，因為
      該廠房位在土地重劃區內，打算重劃發回後再行整理，廠
      房外有重劃會用鐵皮圍起之圍牆；失竊當天發現工廠物品
      遭竊的守衛是甲○○等語（見本院99年5 月14日審判筆錄
      第4 、5 頁）而言，顯然該廠房先前已曾遭竊，所失竊之
      鋁門窗未補回，則該廠房即可由窗戶進入，且該廠房位在
      重劃區內進行土地重劃，以圍籬圍住，平常應無利用，則
      有人入侵其內，亦非不可想像之事，在無法排除有其他人
      入內可能，是無法僅以被告坦承曾進入該廠房內即推認被
      告係入內行竊。且證人即告訴人丙○○亦係因證人甲○○
      之告知始認為該廠房發生竊案，並未在現場目睹，當然無
      法以證人即告訴人丙○○之證述，即推認被告有為公訴意
      旨所指之竊盜行為。
（三）又經警到該廠房所查扣之保特瓶2 個，1 瓶已開封、另1
      瓶未開封，業經證人乙○○於本院審理時證述明確（見本
      院99年5 月14日審判筆錄第7 、8 頁）。又經警在該保特
      瓶上採集到1 枚指紋，經送內政部警政署刑事警察局鑑驗
      ，該可資比對指紋1 枚，經輸入指紋電腦比對，與該局檔
      存被告丁○○指紋卡中左中指指紋相符一節，亦有臺北縣
      政府警察局蘆洲分局刑事案件證物採驗紀錄表、刑案現場
      勘查紀錄表及內政部警政署刑事警察局98年10月19日刑紋
      字第0980145134號鑑驗書各1 件在卷可稽（見偵卷第9 、
      10、17-21 頁），惟此亦僅能證明被告曾經侵入該廠房，
      無法推認出被告有為公訴意旨所指竊盜犯行。
五、綜上所述，公訴人所舉事證，尚存有合理性之懷疑，本院依
    現存證據資料，仍無從獲得被告有罪之心證，此外，復查無
    其他積極證據，足資證明被告犯罪，根據上揭所示「罪證有
    疑、利於被告」法則，應為有利於被告之認定。惟公訴人認
    被告所為侵入建築物以及竊盜犯嫌部分應予分論併罰（見本
    院99年10月19日審判筆錄第6 頁），從而，本件既不能證明
    被告犯罪，自應為被告無罪之諭知。
據上論斷，應依刑事訴訟法第299 條第1 項前段、第301 條第1
項、第284 條之1 ，刑法第306 條第1 項、第42條第3 項前段，
刑法施行法第1 條之1 第1 項、第2 項前段，判決如主文。
本案經檢察官朱俊銘、潘韋廷到庭執行職務。
中    華    民    國    99    年    10    月    29    日
                  刑事第二十一庭  法  官  方鴻愷
以上正本證明與原本無異。
如不服本判決應於收受判決後10日內向本院提出上訴書狀，並應
敘述具體理由。其未敘述上訴理由者，應於上訴期間屆滿後20日
內向本院補提理由書（均須按他造當事人之人數附繕本）「切勿
逕送上級法院」。
                                  書記官  江怡萱
中    華    民    國    99    年    11    月    2     日
附錄本案論罪科刑法條全文：
中華民國刑法第306條
（侵入住居罪）
無故侵入他人住宅、建築物或附連圍繞之土地或船艦者，處1 年
以下有期徒刑、拘役或3 百元以下罰金。
無故隱匿其內，或受退去之要求而仍留滯者，亦同。

司法院資訊處製作；財團法人民間司法改革基金會備份。
